【裁判字號】    95,訴,1420
【裁判日期】    950726
【裁判案由】    退除給與
【裁判全文】
臺北高等行政法院判決
                                     95年度訴字第01420號
                              .
原      告  甲○○
送達代收人  乙○○
被      告  國防部陸軍司令部
                          送達.
                              .
代  表  人  胡鎮埔（司令）
                          送達.
訴訟代理人  丁○○        送達.
            丙○○        送達.
上列當事人間因退除給與事件，原告不服國防部中華民國95年3
月14日95年決字第040 號訴願決定，提起行政訴訟。本院判決如
下：
    主  文
原告之訴駁回。
訴訟費用由原告負擔。
    事  實
一、事實概要：原告於36年6 月5 日入伍，於49年間因侵占公物
    ，被判處有期徒刑1 年，緩刑3 年，同年9 月1 日因涉案停
    役，於70年10月7 日經被告核定其因停退伍，退伍日期溯自
    49年9 月1 日生效，因於94年6 月3 日具狀向被告申請補發
    退伍金，不服被告94年6 月17日鄭樸字第0940012052號書函
    否准之處分，提起訴願，經訴願機關以94年決字第144 號決
    定書，將原處分撤銷，著由被告另為適法之處分，被告於94
    年12月6 日鄭樸字第0940024353號函之處分，再次否准原告
    之請求，原告不服，提起訴願，遭決定駁回，遂提起本件行
    政訴訟。
二、兩造聲明：
  (一)原告聲明：訴願決定及原處分均撤銷。
  (二)被告聲明：駁回原告之訴。
三、兩造之爭點：原告之退伍給與請求權是否已逾時效而消滅。
  (一)原告主張之理由：
    1.94年12月29日陸軍總司令部鄭樸字第0940026253號函，依
      行政院國軍退除役官兵輔導委員會94年9 月22日輔貳字第
      0940018907函釋︰申請榮民證須檢附退伍令正本，而原告
      係以銓善字第2602號因停退伍令申請取得，非以50年6 月
      1 日統退補字第7964號令領取（榮民證退伍原因欄記載因
      停退伍）。且原告從未收到被告50年6 月1 日鄭樸字第79
      64號之退伍令。
    2.兵籍表經歷頁最後一項記載，原告已於50年1 月1 日離開
      回役訓練中心，被送往新店軍人看守所暫時寄住數日後呈
      報申請退伍，獲准離開時應在1 月中旬，而非6 月1 日。
      且原告50年6 月12日考領職業大客車駕駛執照，若以50年
      6 月1 日退伍令，經過發文登記，再郵寄需三、四日方能
      收到再去領取身分證明又需若干日，當時報考大客車駕照
      之規定，當月報名，須下月考試，就是現在也需等十幾日
      ，足以證明原告當時是以銓善字第2602號因停退伍令，領
      取各項證明文件，更證明該退伍令，優先統退輔字第7964
      號退伍令。
    3.上開兩種不同性質退伍令版本，竟究因何發生，其缺失非
      在原告，且因被告70年10月6 日（70）銓善字第216692號
      因停退伍案，業經被告以94年12月6 日鄭樸字第09400243
      53號註銷，是本件退伍金請求權時效自應以上開94年12月
      6 日鄭樸字第0940024353號核准註銷日起算，方為適法，
      惟上開鄭樸字第0940024353號函，另謂有關請求核發民國
      50年間退伍之給與案，因已逾申請時效，依規定不合發給
      云云，殊有誤會。
  (二)被告主張之理由：
    1.原告民國35年6 月1 日入營，於被告所屬之砲兵學校服役
      時，曾因涉嫌侵佔於49年9 月8 日羈押，嗣經被告（前陸
      軍總司令部）49理判字第107 號判決1 年緩刑3 年。依高
      雄縣後備指揮部（前高雄縣團管區司令部）列管之兵籍表
      記載，原告於49年12月10日回役複補。另該指揮部94年11
      月10日峻信字第0940006770號函所提供之退伍證明書存根
      正本，亦記載其於民國50年6 月1 日退伍，退伍令字號為
      ：「統退字第7964號」；以上資料與原告民國94年11月4
      日報告所述︰「判刑後曾回原單位砲兵學校，月餘再後赴
      台南六甲某營區待命，最後轉往新店軍人看守所寄住，嗣
      後再經個人打報告申請，於民國50年間退伍」相符，以上
      足證明原告確於民國50年6 月1 日退伍無訛。
    2.原告前於民國70年8 月25日，曾向高雄縣後備指揮部申請
      補發停役令及核發退伍證，案經該部70年9月17日70鈞國
      梧字第4396號函請被告辦理其因停退伍，被告於70年10月
      6 日以（70）銓善字第16692 號核布其因停退伍並溯自民
      國○○年○ 月○ 日生效（退伍令字號：70銓善停退字第2602
      號）；原告既已於50年6 月1 日奉准退伍在先，70年間所
      辦理之因停退伍案係重複作業，故被告民國94年12月6 日
      鄭樸字第0940024353號函核定：「甲○○士官長民國49年
      9 月1 日因停退伍案（70年10月6 日70銓善字第16692 號
      ，退伍令2602號）應予註銷，有關申請50年6 月1 日退伍
      給與案，因已逾申請時效，依規定不合發給」，應無違誤
      。
    3.國防部民國43年1 月22日（43）樽桐字第0681號令頒資遣
      費及除役金支給標準及民國48年5 月24日（48）通甲字第
      018 號令頒陸海空軍志願士官士兵退伍除役給與發放辦法
      ，於民國43年2 月1 日至50年6 月30日間士官兵之退除給
      與，均不列計服役年資，以核准離營當時階級發給一次固
      定給與。另國防部民國70年9 月10日（70）淦湜字第3890
      號轉頒之陸海空軍士官服役條例施行細則第31條規定：「
      士官應享有退伍除役之權益，自退伍除役之次月份起，經
      過5 年不行使而消滅之。但因不可抗力事由，致不能行使
      者，自該請求權可行使時起算」。
    4.原告於民國50年6 月1 日退伍當時，依規定應已核發其退
      伍給與，迄今因公文逾存管時效已無可考；原告49年9 月
      1 日因停退伍案係重複核定，被告民國94年12月6 日鄭樸
      字第0940024353號函既已註銷，其退伍日期仍維持於民國
      50年6 月1 日。退一步而言，不論原告民國50年初退伍亦
      或被告70年10月6 日重覆核定其49年9 月1 日退伍，即使
      當事人合於領取退伍金而至今尚未領取該款項，依當時國
      防部民國70年9 月10日頒布陸海空軍士官服役條例施行細
      則第31條之規定，亦已逾5 年之申領時效。再退一步言，
      依司法院大法官釋字第474 號意旨，類推適用民法第125
      條前段15年之請求時效，原告早已逾15年之申領時效。基
      此，被告94年12月6 日鄭樸字第0940024353號函，否准原
      告申請核發其民國50年間退伍金之處分，應無違誤。
    理  由
一、按84年8 月11日制定公布，於86年1 月1 日施行之陸海空軍
    軍官士官服役條例（下稱服役條例）第41條第1 項規定︰「
    軍官士官請領退除給與權利，自退伍除役之次月份起，經過
    5 年不行使而消滅。」
二、本件原告於35年6 月1 日入營，49年間在陸軍砲兵學校服役
    時，曾因涉嫌侵占罪，經陸軍總司令部（49）理判字第107
    號判決有期徒刑1 年，緩刑3 年，有判決影本在卷可稽。依
    高雄縣後備司令部（前高雄縣團管區司令部）列管之兵籍表
    記載，原告於49年12月10日回役復補，有原告兵籍表影本在
    卷可證。另該部94年11月10日峻信字第0940006770號函所提
    供之原告退伍證明書存根正本，亦記載其於民國50年6 月1
    日退伍，退伍令字號為︰統退字第7964號。以上資料均與原
    告於94年11月4 日呈送被告報告所述︰「判刑後曾回原單位
    砲兵學校，月餘再後赴台南六甲某營區待命，最後轉往新店
    軍人看守所寄住，嗣後再經個人打報告申請，於民國50年間
    退伍」等情相符，足證明原告確於民國50年6 月1 日退伍。
三、原告既已於50年6 月1 日奉准退伍在先，70年間所辦理之因
    停退伍案應係重複作業。故被告將該部70年10月6 日70銓善
    字第16692 號因停退伍案註銷，於法並無違誤。至有關原告
    申請補發退除給與部分，經被告遍查檔案存管資料，有關原
    告退伍當時，是否已依規定領訖退除給與，因逾公文存管時
    效，已無可考，惟即使原告50年6 月1 日退伍當時未領取退
    除給與，遲至94年6 月3 日始具狀向被告申請，顯已逾前述
    服役條例之5 年請求時效；又即便原告退伍當時所適用之退
    除給與法令，並無請求權時效之規定，依司法院大法官釋字
    第474 號解釋意旨，應類推適用民法第125 條前段15年之請
    求時效，原告之請求亦早逾15年之消滅時效期間。原告主張
    其請求權時效應自94年12月6 日註銷70年間辦理之退伍案時
    起算，並非有據。被告否准原告之請求，於法並無違誤。
四、綜上所述，本件被告以原告請求退除給與已逾消滅時效期間
    ，為否准之處分，並無違誤；訴願決定予以維持，亦無不合
    。原告仍執前詞，訴請撤銷，為無理由，應予駁回。
五、據上論結，本件原告之訴為無理由，爰依行政訴訟法第98條
    第3項前段，判決如主文。
中    華    民    國    95    年     7    月   26     日
                        第二庭審判長法  官  徐瑞晃
                                    法  官  李得灶
                                    法  官  吳慧娟
上為正本係照原本作成。
如不服本判決，應於送達後20日內，向本院提出上訴狀並表明上
訴理由，如於本判決宣示後送達前提起上訴者，應於判決送達後
20日內補提上訴理由書（須按他造人數附繕本）。
中    華    民    國    95    年     7    月   26     日
                                    書記官  陳圓圓


司法院資訊處製作；財團法人民間司法改革基金會備份。
